臺灣桃園地方法院刑事判決　　　　　　　　　　　　八十九年度交簡上字第五九號
　　上　 訴　人　臺灣桃園地方法院檢察署檢察官
　　被　　　 告　丙○○
　　輔　 佐　人 乙○○
右上訴人因被告過失傷害案件，不服本院桃園簡易庭民國八十九年八月五日八十九年
度桃交簡字第二三五號第一審簡易判決（聲請簡易處刑案號：八十九年度偵字第二一
三七號），提起上訴，本院第二審判決如左：
    主      文
原判決撤銷。
丙○○因過失傷害人，處拘役伍拾日，如易科罰金，以參佰元折算壹日。
    事      實
一、丙○○於民國八十八年十月二十四日二十一時十分許，駕駛車號ＣＧＭ─一六五
    號輕型機車，沿速限每小時四十公里之桃園縣桃園市○○路之市區道路，由桃園
    往中壢方向行駛，行經該路與中平路之三岔路口時，本應注意機器腳踏車在未劃
    分快慢車道之道路，應靠右行駛，並應注意車前狀況，隨時採取必要之安全措施
    ，且應遵守行車速限之規定，而依當時情形，又無不能注意之情形，竟疏未注意
   車前狀況，而貿然以時速七十公里之時速急駛內側車道，適無駕駛執照之甲○○
    ，騎乘車號ＱＪＯ─九二九號輕型機車，行經該路三岔路口，欲從中山路外側車
    道左轉中平路，亦疏未注意轉彎車應讓直行車先行，突然從外側車道左轉至內側
    車道，致使丙○○煞車不及，正面撞擊甲○○所駕駛之上述機車左側，致甲○○
    因而人車倒地，受有左脛骨開放性骨折、左外踝骨骨折、左側下肢皮膚缺損併骨
    板外露等之傷害。
二、案經甲○○訴由桃園縣警察局桃園分局報請台灣桃園地方法院檢察署檢察官偵查
    後聲請簡易判決處刑。
    理      由
一、訊據被告丙○○坦承其於右揭時地駕駛前揭輕型機車因煞車不及而正面撞擊甲○
    ○所駕駛之上述機車左側，致告訴人因此而倒地受傷等情不諱，惟辯稱：伊並未
    超速，因案發當時一時心慌，才說車速有七十公里，事後回想，應沒那麼快，頂
    多三、四十公里而已云云。經查，右揭事實，業據被告於警訊、偵查中供承不諱
    ，並經告訴人指訴綦詳，復有警製道路交通事故調查報表一件、現場暨車損照片
    十幀、診斷證明書一件附卷可稽。參以被告自承於行經該交岔路口前二十公尺處
    即見告訴人之機車停於該處，若非超速，何以會煞車不及，而正面撞及告訴人之
    上述機車側面？故被告上開所辯為事後卸責之詞，委不足採；可知被告駕駛上述
    機車，未注意車前狀況，及遵守行車速度，反而超速行駛，以致閃避不及而高速
    正面撞及被害人。至於告訴人指稱：伊當時是靜止停於路邊，並未行駛，係被告
    騎乘上述機車衝撞伊，且伊因此受有重傷害，並非普通傷害等語，經查，告訴人
    若係靜止未移動，當時係直行方向，被告如何能正面撞及其所騎乘之機車左側？
    而其機車倒地之位置為何又會在該路之內側，且車頭如何從朝南變成朝北方向？
    此有警製道路交通事故調查報表附卷可稽；而台灣省桃園縣區車車事故鑑定委員
    會除被告騎機車行駛內側車道部分外，餘亦同此認定，此有該委員會函暨鑑定意
    見書附卷可稽。告訴人聲請再送覆驗，以證明其無過失，本院認本件事實已明，
    無再送覆驗之必要，附此敘明。而告訴人所受之前述傷害，經本院函詢行政院衛
    生署桃園醫院函復：告訴人於九十年六月五日複診時，Ｘ光顯示骨折已癒合，雖
    病人主訴仍偶而會抽痛，但應尚未達毀敗一肢以上機能之程度，此有該醫院九十
    桃醫醫秘字第九七０七號函一紙附卷可憑，故告訴人認其無左轉車未讓直行車先
    行之過失，及係受有重傷害之指訴亦不可採。惟此項被害人之過失與被告之過失
    相競合，併為危害發生之原因，依法被告仍難解免其過失責任。按行車速度應依
    標誌之規定，無標誌者，在市區道路，時速不得超過四十公里；汽車行駛時，駕
    駛人應注意車前狀況，並隨時採取必要之安全措施；機器腳踏車在未劃分快慢車
    道之道路應靠右行駛，道路交通安全規則第九十三條第一項第一款前段、第九十
    四條第三項、第九十九條第一款分別定有明文。被告駕車自應遵守前開規定，而
    肇事當時天候晴、路面無缺陷、無障礙物、視距良好等客觀情況下，並無不能注
    意之情形，竟疏未注意車前狀況，靠右行駛，及遵守行車速度，反以時速七十公
    里之速度貿然行駛內側車道，因而肇禍，自應負過失責任，且被告之過失行為與
    被害人之傷害間，顯有相當因果關係。本件事證明確，被告過失傷害犯行，堪以
    認定。
二、核被告丙○○所為，係犯刑法第二百八十四條第一項前段之過失傷害罪。被告行
    為後，刑法第四十一條第一項業於九十年一月四日修正，將原犯最重本刑為三年
    以下有期徒刑以下刑之罪，而受六月以下有期徒刑或拘役之宣告，因身體、教育
    、職業或家庭之關係，執行顯有困難者，得以一元以上三元以下折算一日，易科
    罰金之規定，修正為「犯最重本刑為五年以下有期徒刑以下刑之罪，而受六個月
    以下有期徒刑或拘役之宣告，因身體、教育、職業、家庭之關係或其他正當事由
    ，執行顯有困難者，得以一元以上三元以下折算一日，易科罰金」，並於九十年
    一月十日由總統公布施行，並於同年月十二日生效。經依新舊法比較結果，對被
    告並無不同，應依刑法第二條第一項前段規定，適用修正後之法律。又本件被告
    亦有行駛內側車道之過失，且被害人即告訴人甲○○亦與有過失，已如前所述，
    非如起訴書所載單純為一方過失撞及他方，原審均漏未審酌以上各節，顯有未洽
    ，雖上訴意旨認告訴人係受重傷害，並非普通傷害，指摘原審判決不當為無理由
    ，然原判決既有可議，自應由本院將原判決撤銷。爰審酌被告之素行良好、過失
    之情節尚非嚴重，告訴人亦與有過失、告訴人所受傷勢，及雙方迄今尚未達成民
    事和解、被告犯罪後態度等一切情狀，量處如主文第二項所示之刑，並諭知易科
    罰金之折算標準。
據上論斷，應依刑事訴訟法第四百五十五條之一第三項、第三百六十九條第一項前段
、第三百六十四條、第二百九十九條第一項前段，刑法第二條第一項前段、第二百八
十四條第一項前段、修正後第四十一條第一項前段，罰金罰鍰提高標準條例第一條前
段、第二條，判決如主文。
本案經檢察官林鈺雄到庭執行職務。
中      華      民      國    九十一    年      三      月     十九     日
                                   臺灣桃園地方法院交通法庭
                                         審判長法 官  王 兆 飛
                                               法 官  李 桂 英
                                               法 官  曾 正 耀
右正本證明與原本無異。
不得上訴。
                                         書   記  官  文 巧 雲
中        華        民        國   九十一   年    三    月     二十     日
附論罪科刑依據之法條：
刑法第二百八十四條第一項
因過失傷害人者，處六月以下有期徒刑、拘役或五百元以下罰金。致重傷者，處一年
以下有期徒刑、拘役或五百元下罰金。
